【裁判字號】    98,交易,405
【裁判日期】    980914
【裁判案由】    公共危險等
【裁判全文】
臺灣臺北地方法院刑事判決             98年度交易字第405號
公  訴  人  臺灣臺北地方法院檢察署檢察官
被      告  甲○○
上列被告因公共危險等案件，經檢察官聲請以簡易判決處刑（
98年度偵字第13527號)，本院臺北簡易庭受理後（98年度店交簡
字第378號），認不宜以簡易判決處刑，改依通常程序審理，本
院判決如下：
    主  文
甲○○服用酒類，不能安全駕駛動力交通工具而駕駛，處有期徒
刑參月，如易科罰金，以新臺幣壹仟元折算壹日。
其餘被訴部分公訴不受理。
    事  實
一、甲○○於民國98年5月29日約22時許前之某時，在臺灣地區
    某不詳地點飲用酒類已達不能安全駕駛動力交通工具之狀態
    ，仍騎乘車號KGB-883號機車，沿臺北縣市秀朗橋由中和往
    新店方向騎乘，於同日22時許，途經秀朗橋上機車道時，因
    服用酒類，顯然無法正常駕駛，而自後擦撞前方由乙○○所
    騎乘車號DQA-329號機車，乙○○因此人車倒地，受有左足
    挫傷、左前臂挫傷、表淺擦傷之傷害（過失傷害部分，業經
    乙○○撤回告訴），經警到場處理，當場發現甲○○酒味濃
    厚，經以呼氣酒精測定器測得其酒後呼氣酒精濃度達每公升
    0.78毫克，始悉上情。
二、案經乙○○訴由臺北縣政府警察局新店分局報告臺灣臺北地
    方法院檢察署檢察官聲請以簡易判決處刑，本院臺北簡易庭
    受理後，認不宜以簡易判決處刑，改依通常程序審理。
    理  由
壹、有罪部分：
一、訊據被告甲○○固坦承於上開時、地騎車與告訴人乙○○發
    生車禍，而經警測得其呼氣酒精濃度為每公升0.78毫克之事
    實，惟矢口否認涉有上開公共危險之犯行，辯稱：伊於案發
    當日前21時許僅食用麻油雞一口，因食用酒滾過之食物多少
    嘴巴會有一點酒味，但並未喝酒，雖然第一次呼氣酒精測定
    濃度為每公升0.78毫克，應該是檢測發生問題，伊當場要求
    重測卻遭警員拒絕云云，然查：
(一)被告於上開時、地，因騎車自後撞及告訴人之機車肇事後，
    因身上有酒味，隨即為警於當日22時43分許，於案發地點旁
    進行呼氣酒精濃度之檢測，而測得被告之酒後呼氣酒精濃度
    達每公升0.78毫克之事實，業據證人即臺北縣政府警察局新
    店分局交通隊現場施測警員程顯停於本院審理時證述綦詳（
    見本院98年8月26日審判筆錄），且有交通事故當事人酒精
    測定紀錄表上黏貼之酒精濃度測試值在卷可稽（偵卷第31頁
    ）。被告雖辯稱其僅於當日晚間約9時許吃一口麻油雞，並
    未飲酒，酒測值不可能那麼高，應是酒測器有問題云云。惟
    查：用以測試被告呼氣酒精濃度之器號076333號呼氣酒精測
    試器業經經濟部標準檢驗局於98年5月14日檢定合格，檢定
    有效期限為1年，此有經濟部標準檢驗局於同年月15日所出
    具編號MO0000000號之呼氣酒精測試器檢定合格證書在卷可
    佐（見本院卷），可見員警於案發時立即對被告進行酒精濃
    度測試所使用之呼氣酒精測試器已由經濟部標準檢驗局檢定
    合格，尚在有效期間內，故該儀器之精準度應受肯定，所測
    得之數值應當正確無誤，且證人即警員程顯停於本院審理時
    證稱：當天在新店秀朗橋上中和往新店方向的機慢車道口下
    橋處執行交通稽查勤務，取締酒後駕駛，欄停第一部即告訴
    人乙○○所騎乘之機車後，被告就從後撞上前方乙○○所騎
    乘被欄停之機車，兩台機車都倒下，於是我跟同仁將機車都
    牽到旁邊，將傷者乙○○移到路邊，被告也跟著到旁邊去，
    我就發現被告身上有酒味，於是要求被告進行酒精濃度測試
    ，後來測試後酒測值為每公升0.78毫克，被告不願意在酒測
    值單上簽名，並要求重測第2次，但依規定第1次已經有酒測
    值時，就不能再重測，被告在這期間站不穩且搖搖晃晃、有
    點口齒不清，與現在開庭之情形不同，完全不願意配合，後
    來勸說後才配合測試，當天酒測器都正常等情（見本院98年
    8月26日審判筆錄），核與證人即臺北縣政府警察局新店分
    局警備隊警員吳宗隆於本院審理時證稱：接獲交通隊通報在
    秀朗橋有交通事故前往處理，交通隊告知他們聞到被告身上
    有酒味，當場給予酒測，交由我執行處理車禍部分。到現場
    時傷者乙○○已送醫，被告當時在昏醉狀況，沒辦法做檢測
    生理平衡，無法清楚辨識要他做的檢測內容，也就是無法依
    我們要求或詢問的問題做出適切之回應，答非所問，且我有
    聞到很濃的酒味，被告言語不順暢、無法平穩走路等語（見
    本院98年8月20日審判筆錄）及告訴人證稱當天我有聞到被
    告身上有酒味，他酒測完說要上洗手間，但他走路會晃，警
    察請他坐下等情大致相符（見本院98年8月4日審判筆錄），
    足見被告發生車禍後為警酒測時，身上有明顯之酒味，並有
    走路不穩，站立時身軀搖晃且口齒不清等酒醉之情形，衡情
    顯非單純僅吃一口麻油雞肉可造成，且當天酒測器運作正常
    ，應無檢測數值不準之問題，復參以被告於警詢時原稱其係
    於案發前一天即28日下午在板橋南雅市場吃麻油雞，於偵查
    時則稱是28日晚上吃的，嗣於本院審理時又改稱係29日當天
    晚上9點多朋友拿給我吃的，我吃一口就走云云，就其所辯
    吃麻油雞之時間前後所述亦不一，堪認其辯稱案發前並無服
    用酒類，僅有吃一口麻油雞才導致身上有酒味，不可能測出
    來會超過0.55，酒測器有問題云云，顯係其嗣後卸責之詞，
    不足採信，被告於騎車肇事前確有服用酒類，且酒測器測得
    之呼氣酒精濃度數值每公升0.78毫克當屬正確無誤之事實，
    應堪以認定。
(二)按刑法第185條之3所規定服用酒類，不能安全駕駛動力交通
    工具而駕駛者，應負刑事責任，揆其立法目的在藉抽象危險
    犯之犯罪構成要件，以嚇阻酒後駕車者對道路交通安全之危
    害，本不以發生實害為必要，而所謂不能安全駕駛之認定，
    並無一定之數值可供界定，而係由法院以一般社會經驗與科
    學研究之客觀標準，認定足生公共危險時即為已足; 且按人
    於飲酒後，若以呼氣酒精濃度測試器測得之呼氣濃度達到每
    公升0.5毫克時，反應較慢，感覺減低，將影響駕駛；達到
    每公升0.75毫克時，思考與個性行為均會改變；達到每公升
    1.0毫克時，步態不穩，噁心嘔吐，精神混惑不清晰；達到
    每公升1.5毫克時，說話不清楚，感覺喪失，視力模糊；達
    到每公升2.0毫克時，體溫與血糖均降低，肌肉控制差，甚
    至會導致癲癇發作；達到每公升3.5毫克時，則已經神智不
    清，反射減低，甚至呼吸抑制等情，業據行政院國軍退除役
    官兵輔導委員會臺北榮民總醫院88年8月5日（88）北總內字
    第26868號函敘甚明。本案被告於接受酒精濃度值呼氣測試
    時，測試值已達每公升0.78毫克，此有交通事故當事人酒精
    測定紀錄表上黏貼之酒精濃度測試值在卷足憑，依標準已影
    響、改變被告之思考與個性行為，且於行經臺北縣市秀朗橋
    由中和往新店方向之機車道時，又自後追撞乙○○所騎乘為
    警欄停之機車致告訴人受傷而肇事，此有財團法人佛教慈濟
    醫院台北分院診斷證明書、臺北市政府警察局交通事故補充
    資料表、交通事故談話紀錄表、道路交通事故現場圖與肇事
    現場、車損照片14張、刑法第185條之3案件測試觀察紀錄表
    、舉發違反道路交通管理事件通知單各1紙在卷可稽（見偵
    卷第18至39頁），另由證人吳宗隆及程顯停所為上開之證詞
    以觀，案發當時被告走路不穩、站立時身軀搖晃且口齒不清
    無法適切回答員警測試生理平衡項目時之詢問與要求，由此
    足認被告呼氣酒精濃度已達每公升0.78毫克，其注意力、判
    斷力及操控車輛之能力顯然已不如常，而達不能安全駕駛動
    力交通工具之程度甚明。
(三)綜上，本件事證明確，被告於服用酒類後，已達不能安全駕
    駛動力交通工具之程度，而仍騎上車路之事實，洵堪認定，
    應予依法論處。
三、核被告所為，係犯刑法第185條之3服用酒類不能安全駕駛動
    力交通工具而駕駛罪。爰審酌被告本身之視力已極差，此據
    被告於偵查中自承矯正後右眼視力為0，看不見東西，左眼
    約0.5，對於人的面部表情看不是很清楚等情在卷（見偵卷
    第48頁），本已不宜自行駕車或騎車，竟於飲酒後又騎車上
    路，對於用路人之生命、財產安全危害甚鉅，並因而肇事致
    人受傷，情節非輕，且犯後仍飾詞圖卸，態度不佳，並斟酌
    其品行、生活狀況、智識程度，其肇事部分已與告訴人和解
    等一切情狀，量處如主文所示之刑，並諭知易科罰金之折算
    標準。
貳、不受理部分：
一、公訴意旨略以：被告甲○○於前揭時、地酒後駕車，本應注
    意車前狀況，並隨時採取必要之安全措施，而依當時天候晴
    、路面乾燥、無缺陷及障礙物、視距良好，亦無不能注意之
    情況，惟其因受酒力影響而注意力不集中，致未保持與前方
    直行由告訴人乙○○所騎乘機車之安全距離，因前方機車受
    攔檢臨停，不及煞車而擦撞之，致告訴人人車倒地，受有左
    足挫傷、左前臂挫傷、表淺擦傷之傷害，因認被告涉犯刑法
    第284條第1項前段之過失傷害罪嫌。
二、按告訴乃論之罪，告訴人於第一審辯論終結前得撤回其告訴
    ，又告訴經撤回者，應諭知不受理之判決，刑事訴訟法第
    238條第1項、第303條第3款分別定有明文。
三、本件告訴人告訴被告過失傷害案件，公訴人認被告係犯刑法
    第284條第1項前段之過失傷害罪，依同法第287條前段之規
    定，須告訴乃論。茲被告與告訴人達成和解，告訴人並於98
    年8月4日當庭已撤回告訴，有該日準備程序筆錄附卷可稽，
    揆諸前揭規定，爰就此部分諭知不受理之判決。
據上論斷，應依刑事訴訟法第452條、第299條第1項前段、第303
條第3款，刑法第185條之3、第41條第1項前段，判決如主文。
本案經檢察官林冠佑到庭執行職務
中    華    民    國    98    年    9    月    14     日
                  刑事第五庭    法  官  李宜娟
上正本證明與原本無異。
如不服本判決應於收受送達後10日內向本院提出上訴書狀，並應
敘述具體理由；其未敘述上訴理由者，應於上訴期間屆滿後20日
內向本院補提理由書（均須按他造當事人之人數附繕本）「切勿
逕送上級法院」。告訴人或被害人如對於本判決不服者，應具備
理由請求檢察官上訴，其上訴期間之計算係以檢察官收受判決正
本之日期為準。
                                書記官  張華瓊
中    華    民    國    98    年    9     月    18    日
附錄本案論罪科刑法條
中華民國刑法第185條之3
服用毒品、麻醉藥品、酒類或其他相類之物，不能安全駕駛動力
交通工具而駕駛者，處 1 年以下有期徒刑、拘役或科或併科 15
萬元以下罰金。


司法院資訊處製作；財團法人民間司法改革基金會備份。
